【裁判字號】    99,裁,530
【裁判日期】    990311
【裁判案由】    有關教育事務
【裁判全文】
最  高  行  政  法  院  裁  定
                                       99年度裁字第530號
上  訴  人  甲○○
被 上訴 人  國立臺灣海洋大學
代  表  人  乙○○
上列當事人間有關教育事務事件，上訴人對於中華民國98年12月
17日臺北高等行政法院98年度訴字第919號判決，提起上訴，本
院裁定如下：
    主  文
上訴駁回。
上訴審訴訟費用由上訴人負擔。
    理  由
一、按對於高等行政法院判決之上訴，非以其違背法令為理由，
    不得為之，行政訴訟法第242條定有明文。依同法第243條第
    1項規定，判決不適用法規或適用不當者，為違背法令；而
    判決有同條第2項所列各款情形之一者，為當然違背法令。
    是當事人對於高等行政法院判決上訴，如依行政訴訟法第24
    3條第1項規定，以高等行政法院判決有不適用法規或適用不
    當為理由時，其上訴狀或理由書應有具體之指摘，並揭示該
    法規之條項或其內容；若係成文法以外之法則，應揭示該法
    則之旨趣，倘為司法院解釋或本院之判例，則應揭示該判解
    之字號或其內容。如以行政訴訟法第243條第2項所列各款情
    形為理由時，其上訴狀或理由書，應揭示合於該條項各款之
    事實。上訴狀或理由書如未依此項方法表明者，即難認為已
    對高等行政法院判決之違背法令有具體之指摘，其上訴自難
    認為合法。
二、本件原判決以：按大學法第6條：「大學得跨校組成大學系
    統或成立研究中心。前項大學系統之組織及運作等事項之辦
    法，由教育部定之。大學跨校研究中心之組織及運作方式等
    事項之規定，由大學共同訂定，報教育部備查。」，第11條
    ：「大學下設學院或單獨設研究所，學院下得設學系或研究
    所。大學得設跨系、所、院之學分學程或學位學程。」，第
    12條：「大學之學生人數規模應與大學之資源條件相符，其
    標準由教育部定之；並得作為各大學規劃增設及調整院、系
    、所、學程與招生名額之審酌依據。」之規定，堪見大學系
    所名稱之變更，應報經教育部備查始為妥適，因此，教育部
    民國95年4月11日召開會議，形成「研商系（所）（組）調
    整後學生學籍處理與學位授予相關事宜會議記錄」，為協助
    各大學認定畢業事實之解釋性行政規則，用以補充現行大學
    法、學位授予法規範之空白，當屬允當。本件系所名稱變更
    後對於舊生之必修學分及課程並未更改，並對上訴人之權利
    並未造成損害（如應國家考試或相關就業考試之資格），本
    件情形應屬單純之系所名稱變更。被上訴人於學士學位證書
    上表明變更後之系所名稱，並加註變更前之系所名稱，當屬
    周延之處理方式，按大學法之規範本旨，系所名稱當然應該
    解釋為可以變更。故本件原處分並未違反法律保留原則、依
    法行政原則、平等原則、比例原則、信賴保護原則，再大學
    法第6條、第11條、第12條相關於系所之規範結構，並不足
    以呈現系所名稱之變更為「法律保留」之範疇，而教育部82
    年7月19日臺（82）高字第040370號函、「大學校院各系（
    所）（組）（學位學程）授予學位中英文名稱辦理時程作業
    」，所涉均非本件爭執之核心事項，因此教育部研訂相關技
    術性、細節性之規則而裨益施行，自於法無違，即使屬於行
    政程序法施行前即已頒布之行政規則，也不會因行政程序法
    施行而影響其效力，從而原處分並無不法，因而駁回上訴人
    之訴。上訴人不服，對於高等行政法院判決上訴，主張略以
    ：本件訴訟爭點在於，系所名稱經變更後，是否可因此變更
    更名前入學之舊生學位證書所登載之系所名稱，而非被上訴
    人更改系名之程序是否合法，原判決認為被上訴人更改系名
    合法，即代表被上訴人得因此變更舊生學位證書所登載之系
    所名稱，顯有辨別不當之情形。次按教育部82年7月19日函
    係解釋系所更名後舊生學位證書處理方式，並非就大學更改
    系名之程序，原判決以大學法第6條、第11條、第12條並未
    規範系所更名為法律保留之範疇，而排除前開函釋適用行政
    程序法第174條之1規定，為判決適用法規不當之違法。原判
    決認為教育部95年4月11日會議紀錄，為行政程序法第159條
    第2項第2款之解釋性行政規則，惟依行政程序法第160條第2
    項，應以令發布，並登載於政府公報，上訴人查閱行政院公
    報資訊網、國家圖書館政府公報資訊網，該95年4月11日會
    議紀錄，並未刊登於教育部公報或行政院公報，未完成發布
    行為，尚未生效，原判決以之為判決依據，顯有判決不適用
    法規或法規適用不當之違法等語。經核其上訴理由，係就原
    審取捨證據、認定事實之職權行使，指摘其為不當，並就原
    審已論斷者，泛言未論斷，或就原審所為論斷，泛言其論斷
    矛盾，而非具體說明其有何不適用法規或適用法規不當之情
    形，並揭示該法規之條項或其內容，及合於行政訴訟法第24
    3條第2項所列各款之事實，難認對該判決之如何違背法令已
    有具體之指摘。依首開規定及說明，應認其上訴為不合法。
    至教育部95年4月11日之會議紀錄並非依中央法規標準法第7
    條所訂定之命令，故自無行政程序法第174條之1所規定應於
    該法施行後，以法律規定或以法律明列其授權依據後修正或
    訂定之適用，附此敘明。
三、據上論結，本件上訴為不合法。依行政訴訟法第249條第1項
    前段、第104條、民事訴訟法第95條、第78條，裁定如主文
    。
中    華    民    國    99    年    3     月    11    日
                    最高行政法院第二庭
                        審判長法官  鍾  耀  光
                              法官  林  文  舟
                              法官  王  碧  芳
                              法官  黃  淑  玲
                              法官  鄭  小  康
以  上  正  本  證  明  與  原  本  無  異
中    華    民    國    99    年    3     月    12    日
                              書記官  黃  淑  櫻


司法院資訊處製作；財團法人民間司法改革基金會備份。
